臺灣高等法院民事裁定
110年度抗字第1187號
抗  告  人  佑顓工程有限公司

法定代理人  鄭永琪  
上列抗告人因與相對人勵石室內裝修設計有限公司間假扣押事件
，對於中華民國110年9月23日臺灣臺北地方法院110年度全字第3
19號裁定提起抗告，本院裁定如下：
    主  文
抗告駁回。
抗告訴訟費用由抗告人負擔。
    理  由
一、本件聲請及抗告意旨略以：伊承攬相對人新北市○○區○○街0
    號5樓之裝潢工程（下稱系爭工程），已於民國110年4月12
    日完工驗收，屋主業入住多時，伊多次向相對人請求工程尾
    款新臺幣（下同）271萬7,293元，詎相對人惡意拖欠且不回
    應，伊已提起原法院110年度建字第213號訴請相對人給付。
    又相對人法定代理人林舒湘曾多次於電話中告知名下無財產
    可供催討；亦拖欠林忠禕水電師傅、大理石廠商美姿小姐款
    項，且分成多筆給付，備款時間長達2、3個月；伊於110年4
    月2日請款人造石、衛浴設備款項7萬3,432元，迄同年6月7
    日始進帳，足徵相對人營運財務狀況困難，且相對人現正將
    財產搬移隱匿，佐以相對人資本總額僅100萬元，為免日後
    有不能強制執行或甚難執行之虞，願供擔保以代假扣押原因
    釋明之不足，聲請就相對人所有財產在271萬7,293萬元範圍
    內准予假扣押。原裁定駁回伊之聲請，顯有違誤，應予廢棄
    更為裁定等語。
二、按債權人就金錢請求或得易為金錢請求之請求，欲保全強制
     執行者，得聲請假扣押。假扣押，非有日後不能強制執行
    或甚難執行之虞者，不得為之。請求及假扣押之原因，應釋
    明之。前項釋明如有不足，而債權人陳明願供擔保或法院認
    為適當者，法院得定相當之擔保，命供擔保後為假扣押。民
    事訴訟法第522條第1項、第523條第1項及第526條第1項、第
    2項定有明文。所謂假扣押之原因，即債務人有日後不能強
    制執行或甚難執行之虞或應在外國為強制執行者是也。諸如
    債務人浪費財產、增加負擔、或就其財產為不利益之處分，
    將達於無資力之狀態、或移住遠地、逃匿無蹤或隱匿財產等
    情形均屬之。債權人就假扣押之原因，依法有釋明之義務，
    亦即須提出可使法院信其主張為真實之一切證據，必待釋明
    有所不足，而債權人陳明願供擔保後，始得准為假扣押。債
    權人若未依法表明假扣押之原因，或雖有表明原因但未釋明
    ，均不符假扣押之要件。
三、經查：
  ㈠抗告人主張其承攬相對人系爭工程，惟相對人積欠工程尾款2
    71萬7,293元等情，業據提出兩造LINE對話紀錄為證（見原
    法院卷第13頁），並有原法院110年度建字第213號電子卷證
    可按，足認抗告人就本件假扣押請求業已釋明。
　㈡至假扣押之原因，抗告人雖主張相對人惡意拖欠系爭工程尾
    款且不回應，其法定代理人林舒湘曾多次於電話中告知名下
    無財產可供催討；又相對人亦拖欠林忠禕水電師傅、大理石
    廠商美姿小姐款項，且分成多筆給付，備款時間長達2、3個
    月；伊於110年4月2日請款人造石、衛浴設備款項7萬3,432
    元，迄同年6月7日始進帳，佐以相對人資本總額僅100萬元
    ，足徵相對人營運財務狀況困難，且相對人現正將財產搬移
    隱匿云云，固提出兩造LINE對話紀錄、相對人與林忠禕及美
    姿小姐LINE對話紀錄、相對人公司登記基本資料、相對人轉
    帳通知截圖（即被證1）等件（見原法院卷第13頁，本院卷
    第13至25頁，原法院110年度建字第213號卷第42至45頁）以
    為釋明。惟觀諸抗告人所提兩造LINE對話內容：「抗告人：
    這張發寄回來給我，中原街，中央五街我們用法律來解決了
    ，中原街200萬也一並寄回給我!相對人：已經申報了我錢也
    給你了明天再問律師了。抗告人：你只給我200萬，還有000
    0000元還未付給我!……原總工程款0000000元，追加鍍鈦及主
    臥換皮工程48500元，開發票200萬5%稅金10萬元，總合計00
    00000元，己匯工程款200萬，還有0000000元未付，請於10
    天內回應付款日期……相對人：總數就說客戶有意見啊，前中
    款已付200萬我也是很乾脆的」等語（見原法院卷第13頁）
    ，可知抗告人向相對人催討系爭工程尾款，並表示系爭工程
    以法律解決，相對人即回覆抗告人已給付200萬元，亦將請
    問律師，及係客戶對抗告人前揭對話中所計算之工程款總數
    有意見等情，足徵相對人已給付抗告人系爭工程之款項200
    萬元，乃因兩造就系爭工程尾款尚有爭執，相對人始未為給
    付，是上開對話內容，無從釋明相對人惡意拖欠系爭工程尾
    款且不回應，現正將財產搬移隱匿，致抗告人日後有不能強
    制執行或甚難執行之虞之假扣押原因。又依上說明，假扣押
    係以債務人有浪費、隱匿財產或增加負擔致陷於無資力，致
    債權人日後有不能強制執行或甚難執行之虞為要件，是縱依
    抗告人所提上開第三人林忠禕、美姿小姐與相對人LINE對話
    內容、相對人公司登記基本資料及轉帳通知截圖等件，可知
    相對人就林忠禕水電師傅、大理石廠商美姿小姐款項，有延
    期清償且分成多筆給付，備款時間長達2、3個月，及於110
    年6月7日始將人造石、衛浴設備款項7萬3,432元匯予抗告人
    ，佐以相對人資本總額僅100萬元，其營運財務狀況恐有困
    難等情，然營運財務狀況困難非屬前揭假扣押之要件，自不
    能據此逕為推論本件具有假扣押之原因及必要性。此外，抗
    告人復未提出其他能即時調查之證據，以釋明相對人有上開
    假扣押原因之情，應認抗告人未盡其釋明之義務，依上說明
    ，縱抗告人陳明願供擔保，亦無從補釋明之欠缺，與假扣押
    之法定要件未符，抗告人本件假扣押聲請，自屬不能准許。
    從而，原法院駁回抗告人之聲請，核無違誤。抗告意旨指摘
    原裁定不當，聲明廢棄，為無理由，應予駁回。
四、據上論結，本件抗告為無理由，爰裁定如主文。
中　　華　　民　　國　　110 　年　　10　　月　  27　　日
                    民事第一庭
                        審判長法  官 吳光釗
                              法  官 江春瑩
                              法  官 游悅晨
正本係照原本作成。
本裁定除以適用法規顯有錯誤為理由外，不得再抗告。如提起再
抗告，應於收受送達後10日內委任律師為代理人向本院提出再抗
告狀。並繳納再抗告費新臺幣１千元。
中　　華　　民　　國　　110 　年　　10　　月　　27　　日
    　　　　　　　　　　　　　書記官 王詩涵